【裁判字號】    90,訴,16
【裁判日期】    900314
【裁判案由】    偽造文書等
【裁判全文】
臺灣高雄地方法院刑事判決                              九十年度訴字第一六號
    公  訴  人  臺灣高雄地方法院檢察署檢察官
    被      告  甲○○
右列被告因偽造文書等案件，經檢察官提起公訴（八十九年度偵字第二五五七一號）
，本院判決如左：
    主    文
甲○○意圖為自己不法之所有，而侵占遺失物，處罰金貳仟元，如易服勞役，以參佰
元折算壹日。又連續意圖為自己不法之所有，而侵占對於業務上所持有之物，處有期
徒刑陸月，如易科罰金，以參佰元折算壹日。信用卡簽帳單上所偽造之「蘇明康」署
名貳枚、「王麗琪」署名貳枚、「蘇一發」署名貳枚、「李文義」署名肆枚、「陳文
龍」署名貳枚、「ＬＩＮＴＡＮ」署名貳枚、「李君豪」署名貳枚、「周恩成」署名
貳枚、「簡文義」署名貳枚及「孫家齊」署名貳枚，均沒收。
    事    實
一、甲○○係設於高雄市左營區○○○路六００號「源豐加油站」之大夜班員工，負
    責替客人加油及收費，為從事業務之人。甲○○於民國八十九年九月二十八日下
    午八時許，在高雄縣燕巢鄉○○路上之大旗楠加油站內，拾獲乙○○所有在高雄
    縣大社鄉萬金巷一一一號所遺失之中國信託商業銀行信用卡（卡號000000
    0000000000號）一張，竟意圖為自己不法之所有，將之侵占入己。復
    於同年十月一日下午十時五十八分起至同年月二日凌晨四時二十四分止，在源豐
    加油站內，基於意圖為自己不法所有之概括犯意，趁替客人加油之便，連續十一
    次將客人加油時所支付之現金合計新臺幣（下同）一萬六千八百三十元予以侵占
    入己，並連續十一次持上開乙○○之信用卡以「真刷卡、假消費」之方式，在信
    用卡簽帳單上偽造「蘇明康」、「王麗琪」（起訴書誤載為李麗琪）、「蘇一發
    」、「李文義」、「陳文龍」、「ＬＩＮＴＡＮ」、「李君豪」、「周恩成」、
    「簡文義」及「孫家齊」（起訴書漏載ＬＩＮＴＡＮ、李君豪、周恩成、簡文義
    、孫家齊）等人之署名而行使之，用以填補上開侵占之金額，足生損害於乙○○
    本人及中國信託商業銀行，使該銀行陷於錯誤而對源豐加油站支付上開債務，甲
    ○○亦因此侵占取得本應交予公司之金錢。嗣因乙○○接獲信用卡帳單後查覺有
    異，而向中國信託商業銀行查詢後，報警循線查獲上情。
二、案經高雄市政府警察局左營分局報請臺灣高雄地方法院檢察署檢察官偵查起訴。
    理    由
一、右揭事實業據被告甲○○於本院審理時供承不諱，核與被害人乙○○於警訊及本
    院調查時之指訴情節相符，並經證人李永欽即源豐加油站之負責人於警訊時證述
    屬實，復有信用卡簽帳單影本十一紙及切結書影本一紙在卷可稽，堪認被告之自
    白核與事實相符，自得採為論罪之依據。本件事證已臻明確，被告犯行洵堪認定
    。
二、核被告所為，係犯刑法第三百三十九條之侵占遺失物罪、第三百三十六條第二項
    之業務侵占罪、第二百十六條、第二百十條之行使偽造私文書罪及第三百三十九
    條第一項之詐欺取財罪。另被告偽造「蘇明康」、「王麗琪」、「蘇一發」、「
    李文義」、「陳文龍」、「ＬＩＮＴＡＮ」、「李君豪」、「周恩成」、「簡文
    義」及「孫家齊」署名之行為，係其偽造信用卡簽帳單之部分行為，與其偽造信
    用卡簽帳單之低度行為，均併為行使偽造私文書之高度行為所吸收，不另論罪。
    。被告所犯前揭業務侵占、行使偽造私文書及詐欺取財之犯行，時間緊接，所犯
    均係構成要件相同之罪名，顯均係基於概括犯意反覆為之，均為連續犯，均應依
    刑法第五十六條規定，以一罪論，並加重其刑。又被告所犯上開連續業務侵占、
    連續行使偽造私文書及連續詐欺取財三罪間，有方法、結果之牽連關係，為牽連
    犯，應依刑法第五十五條規定，從一重之連續業務侵占罪處斷。復被告所犯侵占
    遺失物與連續業務侵占二罪之間，犯意各別，行為互殊，應予分論併罰。公訴人
    認被告上開所犯業務侵占、行使偽造私文書及詐欺取財三罪，均係基於同一犯意
    下之接續行為，均為接續犯，尚有未洽。爰審酌被告之犯罪動機、目的、手段、
    品行、智識程度及以真刷卡、假消費方式偽造他人名義之信用卡簽帳單消費詐取
    金錢，對社會金融秩序及真正持卡人乙○○本人所造成之損害非鉅，惟念被告犯
    罪後尚能坦認犯行，態度良好，事後並將犯罪所得之款項全數返還與被害人中國
    信託商業銀行，亦有中國信託商業銀行存入憑證乙紙附卷可按等一切情狀，處如
    主文所示之刑。並就侵占遺失物罪部分，諭知易服勞役之折算標準。又查刑法第
    四十一條易科罰金之折算標準，業經立法院於九十年一月四日修正，並經總統於
    同年月十日公布施行，自應適用新法（最高法院二十四年七月總會決議（二）參
    照），故就被告業務侵占部分併諭知易科罰金之折算標準。信用卡簽帳單上偽造
    之「蘇明康」署名二枚、「王麗琪」署名二枚、「蘇一發」署名二枚、「李文義
    」署名四枚、「陳文龍」署名二枚、「ＬＩＮＴＡＮ」署名二枚、「李君豪」署
    名二枚、「周恩成」署名二枚、「簡文義」署名二枚及「孫家齊」署名二枚，不
    問屬於犯人與否，均應依刑法第二百十九條之規定，併予宣告沒收。
據上論斷，應依刑事訴訟法第二百九十九條第一項前段，刑法第二條第一項前段、第
五十六條、第三百三十七條、第三百三十六條第二項、第二百十條、第二百十六條、
第三百三十九條第一項、第五十五條、第五十一條第十款、修正後第四十一條第一項
、第四十二條第二項、第二百十九條，罰金罰鍰提高標準條例第一條前段、第二條，
判決如主文。
本案經檢察官吳昭瑩到庭執行職務。
中      華      民      國      九十    年      三      月     十四     日
                                  臺灣高雄地方法院刑事第七庭
                                      法  官  蔡  正  雄
右正本證明與原本無異。
如不服本判決，應於判決送達後十日內，向本院提出上訴狀。
                                      書記官  許  雅  惠
中      華      民      國      九十    年      三      月     十四     日
附錄本判決論罪之法條：
刑法第三百三十七條：
意圖為自己或第三人不法之所有，而侵占遺失物、漂流物或其他離本人所持有之物者
，處五百元以下罰金。
刑法第三百三十六條第二項：
對於業務上所持有之物，犯前條第一項之罪者，處六月以上五年以下有期徒刑，得併
科三千元以下罰金。
刑法第二百十條：
偽造、變造私文書，足以生損害於公眾或他人者，處五年以下有期徒刑。
刑法第三百三十九條第一項：
意圖為自己或第三人不法之所有，以詐術使人將本人或第三人之物交付者，處五年以
下有期徒刑、拘役或科或併科一千元以下罰金。


司法院資訊處製作；財團法人民間司法改革基金會備份。
